臺灣桃園地方法院刑事判決　　　　　　　94年度訴字第1740號
公　訴　人　臺灣桃園地方法院檢察署檢察官
被　　　告　甲○○
　　　　　　　　　　（
選任辯護人　巨克安律師
上列被告因毒品危害防制條例案件，經檢察官提起公訴（94度偵
字第7895號、94年度偵字第9626號），本院判決如下：
    主  文
甲○○共同運輸第二級毒品，處有期徒刑柒年陸月。扣案之液態
第二級毒品美沙冬壹瓶（驗後實稱毛重肆佰拾捌點壹公克，盛裝
用之Ｏral-B 牌漱口水瓶壹個含第二級毒品美沙冬成分無法析離
）、第二級毒品美沙冬錠劑貳瓶（驗後實稱毛重壹佰玖拾玖公克
，盛裝用之同仁堂藥罐貳個含第二級毒品美沙冬成分無法析離）
均沒收銷燬之；未扣案之黑色手提行李袋壹個、搭配門號000000
0000號之行動電話壹具均沒收，如全部或一部不能沒收時，追徵
其價額。
    事  實
一、甲○○（綽號劉董）明知美沙冬（Methadone）為 毒品危害
    防制條例所列之第二級毒品，並為行政院依懲治走私條例第
    2 條第4 項所公告「管制物品項目及其數額」甲項第4 款之
    管制進出口物品，不得運輸及私運，竟為供己吸食之用，並
    另以所有搭配門號0000000000號之行動電話，與真實姓名年
    籍均不詳綽號「阿洲」、「阿偉」之我國籍成年男子聯絡，
    而接受渠二人之委託，代為私運第二級毒品美沙冬進入國內
    ，三人遂共同基於運輸及私運屬管制進出口物品之第二級毒
    品美沙冬進入國內之犯意聯絡，推由甲○○於民國94年4 月
    30 日 搭乘復興航空公司編號GE-371號班機前往澳門，並於
    同年5 月1 日21時許，在其投宿之澳門新世紀飯店，以港幣
    5,500 元（約折合新臺幣22,000元）之代價，向自稱「黃錫
    武」之香港籍成年男子取得液態之第二級毒品美沙冬3 瓶及
    匿裝於同仁堂藥罐之第二級毒品美沙冬錠劑2 瓶，甲○○為
    圖掩飾，復將液態之第二級毒品美沙冬改裝於1 個Ｏral-B
    牌漱口水瓶內，連同已匿裝於同仁堂藥罐之第二級毒品美沙
    冬錠劑2 瓶，均藏放於其隨身所攜且屬其所有之黑色手提行
    李袋後，隨於同年5 月2 日自澳門搭乘澳門航空公司編號NX
    -610號班機返國，於同日13時許抵達桃園中正國際機場，而
    將上開管制進出口之第二級毒品美沙冬私運入境。然其運輸
    毒品犯行，早已為警監控，並囑請內政部警政署航空警察局
    列管，迨甲○○通關時即為桃園縣政府警察局大溪分局員警
    會同內政部警政署航空警察局員警當場查獲，並自該黑色手
    提袋內扣得其所運輸之液態第二級毒品美沙冬1 瓶（驗前實
    稱毛重421 公克，驗後實稱毛重418.1 公克，盛裝用之Ｏra
    l-B 牌漱口水瓶1 個含第二級毒品美沙冬成分無法析離），
    及第二級毒品美沙冬錠劑2 瓶（驗前實稱毛重199.4 公克，
    驗後實稱毛重199 公克，盛裝用之同仁堂藥罐2 個含第二級
    毒品美沙冬成分無法析離），而悉上情
二、案經桃園縣政府警察局大溪分局報告臺灣桃園地方法院檢察
    署檢察官偵查起訴。
    理  由
壹、有罪部分：
一、上揭運輸並私運第二級毒品美沙冬入境之事實，業據被甲○
    ○於本院審理時坦承不諱，且有臺北關稅局扣押貨物運輸工
    具收據及搜索筆錄、入出境查詢結果、航空警察局安檢隊二
    組嫌犯交接單、臺灣高雄地方法院檢察署通訊監察書影本、
    通訊監察書電話附表影本及通話記錄表影本各1 份在卷可稽
    ，而扣案由被告挾帶入境之綠色溶液1 瓶及白色圓形錠2 瓶
    ，經送行政院衛生署管制藥品管理局鑑定結果，均檢出含有
    第二級毒品美沙冬成分，其中液態之第二級毒品美沙冬1 瓶
    ，係以Ｏral-B 牌漱口水瓶1 個盛裝，驗前實稱毛重421 公
    克，驗後實稱毛重418.1 公克；另第二級毒品美沙冬錠劑2
    瓶，則係以同仁堂藥罐2 個盛裝，驗前實稱毛重199.4 公克
    ，驗後實稱毛重199 公克等情，亦有該局94年6 月22日管檢
    字第0940005366號函暨檢驗成績書各1 紙附卷為憑，被告之
    自白經前開證據補強後，應與事實相符，為可採信。至被告
    雖辯稱：伊為供戒毒之用，始攜帶美沙冬入境云云，另辯護
    意旨亦指稱：美沙冬在香港係合法之戒毒物品云云，惟查：
    美沙冬製劑固經部分國家核准作為鴉片類成癮者進行維持療
    法之用，然係以一成癮性物質取代另一成癮性物品長期提供
    予成癮者，用於毒癮之抵癮及嚴重毒癮之替代，以維持治療
    並無法治癒鴉片類（包括海洛因、嗎啡）之成癮，此觀諸辯
    護人提供之行政院衛生署試辦「替代療法」剪報資料上係載
    明「在醫護人員監督下，提供海洛因成癮個案口服丁基原啡
    因或美沙酮（冬）等替代藥物」等語甚明，況本件被告或共
    犯施用美沙冬亦非在醫護人員監督下而為，是被告及辯護人
    上開辯解，顯與美沙冬之用途及治療毒癮之程序有悖，自難
    採信。綜上所述，本件事證明確，被告犯行堪以認定，應予
    依法論科。
二、按毒品危害防制條例所指之運輸毒品，並不以為他人輸送為
    必要，其為自己輸送者亦包括在內，且運輸不以國外輸入國
    內或國內輸出國外為限，其在國內運輸者亦屬之，零星夾帶
    或短途持送而無運輸或販賣之意圖者，始得斟酌實際情形依
    持有毒品罪論科。查被告雖兼為供己施用，而由澳門攜帶購
    自香港之毒品美沙冬入境，然其路程非短，已難謂為「短途
    持送」，所夾帶之美沙冬驗前毛重高達620.4 公克，亦非「
    零星夾帶」之情形，其行為已該當運輸第二級毒品罪之構成
    要件。又美沙冬係毒品危害防制條例第2 條第2 項第2 款規
    定之第二級毒品，並屬行政院依懲治走私條例公告之管制物
    品項目及其數額甲項第4 款所列之管制進出口物品。且依香
    港澳門關係條例第35條第2 項規定：「輸入或攜帶進入臺灣
    地區之香港或澳門物品，以進口論；其檢驗、檢疫、管理、
    關稅等稅捐之徵收及處理等，依輸入物品有關法令之規定辦
    理。」，因此自香港或澳門攜帶物品進入臺灣，應以進口論
    （最高法院88年度臺上字第5421號判決意旨參照），自有適
    用懲治走私條例之規定。核被告甲○○所為，係犯毒品危害
    防制條例第4 條第2 項之運輸第二級毒品罪及懲治走私條例
    第2 條第1 項之私運管制物品進口罪。被告與綽號「阿洲」
    、「阿偉」等成年男子，就上開犯行，彼此間均有犯意聯絡
    ，再推由被告一人實施犯罪，渠等三人俱為共同正犯。另依
    被告於本院審理中所述，其雖委託自稱「黃錫武」之香港籍
    成年男子自香港購買扣案美沙冬並攜往澳門交付，然此與被
    告事後又將美沙冬私運來臺究屬二事，尚難認「黃錫武」就
    被告上開犯行亦有犯意聯絡或行為分擔，自不論以共同正犯
    。被告運輸過程中非法持有美沙冬之低度行為為運輸之高度
    行為所吸收，不另論罪。又被告以一行為觸犯前揭二罪名，
    為想像競合犯，應依刑法第55條之規定，從一重之運輸第二
    級毒品罪處斷。爰審酌被告犯罪之動機係為供己及共犯吸食
    之用，而運輸扣案之第二級毒品美沙冬入境，並非為供己販
    賣營利，然所輸入之第二級毒品美沙冬驗前毛重高達620.4
    公克，萬一流入市面，對國人身心健康戕害不小，情節非屬
    輕微，惟念其犯罪後於本院審理時已坦承犯行，態度尚可等
    一切情狀，量處如主文所示之刑，以示懲儆。
三、扣案液態之第二級毒品美沙冬1 瓶（驗後實稱毛重418.1 公
    克，含盛裝用之Ｏral-B 牌漱口水瓶1 個），及第二級毒品
    美沙冬錠劑2 瓶（驗後實稱毛重199 公克，含盛裝用之同仁
    堂藥罐2 個），均屬查獲之毒品；而用以盛裝第二級毒品美
    沙冬之Ｏral-B 牌漱口水瓶1 個及同仁堂藥罐2 個，因與上
    開毒品密切接觸，且鑑定機關就之亦無從與毒品分別鑑析其
    重量，有前揭行政院衛生署管制藥品管理局函暨檢驗成績書
    可憑，足證該等容器均含第二級毒品美沙冬成分無法析離，
    應依毒品危害防制條例第18條第1 項前段之規定，不問屬於
    犯人與否，均宣告沒收銷燬之。另未扣案之黑色手提行李袋
    1 個，係被告所有，供私藏夾帶俾運送第二級毒品美沙冬之
    物品；未扣案搭配門號0000000000號之行動電話1 具，則屬
    被告所有供犯本案運輸毒品連絡用之工具，此據被告於警詢
    及檢察官偵查時供明在卷，應併依同條例第19條第1 項規定
    諭知沒收，如全部或一部不能沒收時，追徵其價額。至被告
    使用臺灣至澳門之往返機票，已消費使用而無價值，且非直
    接供本件犯罪所用或所得之物，自不得宣告沒收。而取樣之
    第二級毒品美沙冬，則因鑑驗用罄，亦無從諭知沒收銷燬。
貳、不另為無罪諭知部分：
一、公訴意旨另以：被告甲○○明知特拉嗎竇（Tramadol）為毒
    品危害防制條例所列之第三級毒品，並屬經行政院管制進出
    口物品，竟於前述時、地，將其以人民幣85元所購入之特拉
    嗎竇共計50顆，藏放於隨身手提行李袋內，於94年5 月2 日
    11時40分許，自澳門搭機返臺，嗣於通關時為警查獲。因認
    被告此部分所為，亦犯毒品危害防制條例第4 條第3 項之運
    輸第三級毒品罪嫌及懲治走私條例第2 條第1 項之私運管制
    物品進口罪嫌。
二、按犯罪事實應依證據認定之，無證據不得認定其犯罪事實。
    又不能證明被告犯罪者，應諭知無罪之判決，刑事訴訟法第
    154 條第2 項、第301 條第1 項分別定有明文。又刑事訴訟
    法上所謂認定犯罪事實之證據，係指足以認定被告確有犯罪
    行為之積極證據而言，該項證據自須適合於被告犯罪事實之
    認定，始得採為斷罪資料；而認定不利於被告之事實，須依
    積極證據，苟積極證據不足為不利於被告事實之認定時，即
    應為有利於被告之認定，更不必有何有利之證據。至刑事訴
    訟上證明之資料，無論其為直接證據或間接證據，均須達於
    通常一般之人均不致於有所懷疑，而得確信其為真實之程度
    ，始得據為有罪之認定，若其關於被告是否犯罪之證明未能
    達此程度，而有合理性懷疑之存在，致使無從形成有罪之確
    信，根據「罪證有疑，利於被告」之證據法則，即不得遽為
    不利被告之認定；其以情況證據斷罪時，尤須基於該證據在
    直接關係上所可證明之他項情況事實，本乎推理作用足以確
    證被告有罪，方為合法，不得徒憑主觀上之推想，將一般經
    驗上有利被告之其他合理情況逕予排除，此有最高法院30年
    度上字第816 號、76年度臺上字第4986號判例意旨可資參照
    。
三、訊據被告固坦承有於大陸深圳某藥房以前揭價格購買鹽酸曲
    馬多片，嗣並將之放置在隨身行李中攜帶入境，而遭警當場
    查獲等情不諱，然堅詞否認有何運輸第三級毒品及私運管制
    物品進口之犯行，辯稱：扣案之鹽酸曲馬多片是友人楊隆豐
    託伊購買，是吃手術後骨頭痛的，在大陸即以鹽酸曲馬多片
    之名稱販售，扣案之包裝盒就是原裝，伊未曾聽過特拉嗎竇
    ，並不知該藥物為毒品等語。而公訴意旨認被告涉犯上開犯
    嫌，無非係以被告於警詢及偵查中坦承知悉所攜帶者為特拉
    嗎竇，且其挾帶入境之白色圓形錠，經鑑定確為第三級毒品
    特拉嗎竇，復有上揭行政院衛生署管制藥品管理局94年6 月
    22日管檢字第0940005366號函暨檢驗成績書各1 紙在卷，為
    主要論據。經查：
  (一)關於扣案之第三級毒品特拉嗎竇部分，被告於警詢時係供稱
    ：鹽酸曲馬多片是臺中一位叫楊隆豐之友人託伊購買，他說
    骨頭手術後要吃的等語；繼於檢察官偵查中又供稱：（鹽酸
    曲馬多片）是朋友楊隆豐開刀要吃的，但伊不知在臺灣是禁
    藥，伊是在大陸藥房買的等語，核其前揭供述，均與其在本
    院審理時所為辯解之內容相同，實則未曾坦言有何知悉扣案
    之鹽酸曲馬多片即第三級毒品特拉嗎竇之情事，是公訴人認
    被告業已坦認知悉所攜帶者為特拉嗎竇云云，自有誤會。
  (二)而扣案之白色圓形錠50顆，經送行政院衛生署管制藥品管理
    局採樣2 顆鑑定結果，檢出含有第三級毒品特拉嗎竇成分，
    固有該局94年6 月22日管檢字第0940005366號函暨檢驗成績
    書各1 紙附卷足憑。然扣案特拉嗎竇錠劑之包裝盒2 個，經
    本院於94年11月3 日審理時當庭勘驗結果，上開包裝盒之正
    面確係以大陸簡體字註明藥品名稱為「鹽酸曲馬多片」，而
    藥品名稱之右側另以英文註記「Tramadol」字樣，右上角並
    標示大陸地區之藥品核准字號為「國藥准字H00000000 」，
    包裝盒背面之主要成分欄亦載明為「鹽酸曲馬多」，適應症
    欄則列載「用于癌症疼痛、骨折或術後疼痛等各種急、慢性
    疼痛」，有本院當日審理筆錄1 份可考，顯見扣案特拉嗎竇
    錠劑在大陸地區確屬合法販售之鎮痛藥，是被告所辯：係受
    友人楊隆豐所託，前往深圳某藥房購買上開藥錠，以治療手
    術後骨頭疼痛等語，尚堪採信。且被告係自大陸地區藥房，
    購得上開具藥品核准字號之錠劑，主觀上已難預見該錠劑之
    成分係第三級毒品，再參以被告攜帶上開錠劑回臺，均保留
    原有之包裝，而未與其輸入之美沙冬同時匿裝，既如前述，
    益徵被告所辯：不知該錠劑為毒品等語，應非虛妄，否則豈
    有甘冒遭查獲之風險，而未加匿飾即將之攜帶入境之理。
  (三)再者，本案扣得之錠劑數量雖有50顆（片），然依包裝盒內
    所附之鹽酸曲馬多說明書用法用量欄所載「口服，1 次50至
    100mg （1 至2 片），必要時可重復給藥。日劑量不超過40
    0mg （8 片）」以計，至多僅足供1 週之藥量，數量非多，
    而被告攜帶入境之目的，又在於供其友人自用，並無用以販
    賣圖利等超越自用目的之意圖，既經認定如前，則依藥事法
    第22條第1 項第2 款但書之規定，旅客攜帶自用藥品進口者
    ，縱未經核准，亦不屬於未經核准擅自輸入之禁藥，被告自
    無成立輸入禁藥罪之餘地，附此敘明。
四、綜上所述，被告雖有攜帶含有第三級毒品特拉嗎竇成分之藥
    錠入境，然並無直接證據足證被告知悉藥錠內含有上述毒品
    ，而主觀上確有運輸毒品或私運管制物品之認識。是依現存
    證據，實難認在客觀上已達於通常一般人均不致於有所懷疑
    ，而得確信被告有公訴人所指此部分運輸第三級毒品及私運
    管制物品進口等犯行。此外，復查無其他積極證據足認被告
    有其所指此部分犯行，應認此部分不能證明被告犯罪，惟依
    公訴意旨，係認此部分與前揭有罪部分有想像競合犯裁判上
    一罪之關係，爰不另為無罪之諭知。又按沒收為從刑之一種
    ，依主從不可分原則，應附隨於主刑而同時宣告之，此部分
    既未經本院為有罪之判決，扣押之相關藥品縱含有第三級毒
    品之成分，因無主刑可資附麗，不予宣告沒收。
據上論斷，應依刑事訴訟法第299 條第1 項前段，毒品危害防制
條例第4 條第2 項、第18條第1 項前段、第19條第1 項，懲治走
私條例第2 條第1 項、第11條，香港澳門關係條例第35條第2 項
，刑法第11條、第28條、第55條，判決如主文。
本案經檢察官崔秉君到庭執行職務。
中　　華　　民　　國　　94　　年　　11　　月　　17　　日
                刑事第十一庭  審判長法　官　蔡 榮 澤
                                    法  官  魏 于 傑
                                    法  官  丁 俊 成
以上正本證明與原本無異。
如不服本判決，應於判決送達後10日內向本院提出上訴狀（應附
繕本），上訴於臺灣高等法院。
      　　　　　　　　　　　　　　　書記官　簡 慧 瑛
中　　華　　民　　國　　94　　年　　11　　月　　18　　日
附錄本案論罪科刑依據之法條：
毒品危害防制條例第4條：
製造、運輸、販賣第一級毒品者，處死刑或無期徒刑；處無期徒
刑者，得併科新臺幣1千萬元以下罰金。
製造、運輸、販賣第二級毒品者，處無期徒刑或 7 年以上有期徒
刑，得併科新臺幣7百萬元以下罰金。
製造、運輸、販賣第三級毒品者，處 5 年以上有期徒刑，得併科
新臺幣5百萬元以下罰金。
製造、運輸、販賣第四級毒品者，處 3 年以上 10 年以下有期徒
刑，得併科新臺幣3百萬元以下罰金。
製造、運輸、販賣專供製造或施用毒品之器具者，處 1 年以上 7
年以下有期徒刑，得併科新臺幣1百萬元以下罰金。
前五項之未遂犯罰之。
